臺灣高等法院高雄分院民事判決
111年度上字第162號
上  訴  人  朱鑫華  
            高雅蘭  

            朱文琦  
共      同
訴訟代理人  王崇宇律師
被 上訴 人  中租迪和股份有限公司

法定代理人  陳鳳龍  
訴訟代理人  曾富麟  

上列當事人間請求債務人異議之訴事件，上訴人對於中華民國11
1年4月15日臺灣高雄地方法院110年度訴字第1353號第一審判決
提起上訴，本院於111年9月21日言詞辯論終結，判決如下：
    主  文
原判決命上訴人給付部分，暨該部分假執行之聲請併訴訟費用之
裁判，均廢棄。
上開廢棄部分，被上訴人在第一審之訴及假執行之聲請均駁回。
第一（除確定部分外）、二審訴訟費用，均由被上訴人負擔。
    事實及理由
一、被上訴人反訴主張：訴外人昇進有限公司（下稱昇進公司）
    於民國89年3月20日邀同上訴人為連帶保證人，與被上訴人
    簽訂國內應收帳款受讓合約書（下稱系爭合約書），雙方約
    定由被上訴人收買及受讓昇進公司對第三人萬象製革廠股份
    有限公司（下稱萬象公司）之應收帳款，昇進公司並與上訴
    人共同簽發本票乙紙作為昇進公司違反合約或義務時之擔保
    。詎萬象公司自89年6月30日起即無法付款，依系爭合約第4
    條第2項約定，昇進公司讓予被上訴人之應收帳款到期後有
    無法付款者，昇進公司應無條件立即返還被上訴人所支付之
    價金，惟被上訴人經發函催告昇進公司及上訴人，皆未獲置
    理。嗣經強制執行後，尚有新臺幣（下同）2,757,253元本
    息未獲清償，上訴人並應賠償50萬元違約金，為此，爰依系
    爭合約第4條第5項及第7條第5項之約定，提起本件訴訟等語
    。聲明求為判命：㈠上訴人應給付被上訴人3,257,253元及自
    反訴起訴狀繕本送達翌日起至清償日止，按週年利用5%計算
    之利息。㈡願供擔保准予宣告假執行。
二、上訴人則以：本件請求已罹於消滅時效，被上訴人請求並無
    理由等語為辯。
三、原審判命上訴人應給付被上訴人2,757,253元，及自111年1
    月20日起至清償日止，按週年利率5%計算之利息，並駁回被
    上訴人其餘請求（被上訴人敗訴部分，暨上訴人於原審所提
    本訴勝訴部分，均未經被上訴人聲明不服，已告確定，茲不
    論述）。上訴人不服提起上訴，上訴聲明：如主文所示。被
    上訴人則答辯聲明：上訴駁回。
四、兩造不爭執事項：　
　㈠被上訴人前以臺灣臺南地方法院（下稱臺南地院）89年度票
    字第5123號本票裁定及其確定證明書為執行名義，向臺南地
    院聲請對上訴人為強制執行，嗣經換發90年度執字第1532號
    債權憑證（下稱系爭債證）。再於92年間執系爭債證聲請對
    上訴人為強制執行，經臺南地院以92年度執字第2162號受理
    執行，於93年7月7日受償19,300元。其後，被上訴人分別於
    98年、102年、104年、107年、110年間，持系爭債證對上訴
    人聲請強制執行，並分別經原審98年度司執字第57290號、
    臺灣臺中地方法院（下稱臺中地院）102年度司執字第9216
    號、104年度司執字第123400號、臺南地院107年度司執字第
    39884號、臺中地院110年度司執字第45354號受理執行，惟
    執行均無效果。被上訴人再持系爭債證對上訴人聲請強制執
    行，經原審以110年度司執字第89424號強制執行事件受理執
    行中。
  ㈡昇進公司於89年3月20日邀同上訴人為連帶保證人，與被上訴
    人簽訂系爭合約書，昇進公司並與上訴人依系爭合約第七條
    第六項共同簽發本票乙紙作為昇進公司違反合約或義務時之
    擔保。
  ㈢昇進公司依系爭合約積欠中租公司之債務總額為2,757,253
    元，上訴人應負連帶責任。 
五、本件爭點：被上訴人依照系爭合約請求上訴人履行保證責任
    ，有無罹於時效？被上訴人聲明請求上訴人給付2,757,253
    元本息，有無理由？
六、經查：
　㈠按請求權，因15年間不行使而消滅。但法律所定期間較短者
    ，依其規定；消滅時效，自請求權可行使時起算。以不行為
    為目的之請求權，自為行為時起算；消滅時效，自請求權可
    行使時起算；消滅時效，因左列事由而中斷：⒈請求。⒉承認
    。⒊起訴。左列事項，與起訴有同一效力：⒈依督促程序，聲
    請發支付命令。⒉聲請調解或提付仲裁。⒊申報和解債權或破
    產債權。⒋告知訴訟。⒌開始執行行為或聲請強制執行；時效
    因請求而中斷者，若於請求後六個月內不起訴，視為不中斷
    。時效完成後，債務人得拒絕給付。民法第125條、第128條
    、第129條、第130條及第144條第1項分別定有明文。次按票
    據上之權利，對匯票承兌人及本票發票人，自到期日起算；
    見票即付之本票，自發票日起算；三年間不行使，因時效而
    消滅，票據法第22條第1項前段亦有明文。本件昇進公司邀
    同上訴人為連帶保證人，與被上訴人簽訂系爭合約書，雙方
    約定由被上訴人收買及受讓昇進公司對萬象公司之應收帳款
    ，昇進公司並與上訴人共同簽發本票乙紙作為昇進公司違反
    合約或義務時之擔保，為兩造所不爭（見本院卷第114頁）
    ，並有系爭合約書及本票影本在卷可稽（見本院卷第57頁至
    第61頁），堪信為真實。故依前開規定，本件被上訴人對上
    訴人之擔保債權（下稱系爭擔保債權）之消滅時效期間為15
    年，本票債權之消滅時效期間則為3年。而本票債權與原因
    債權係各自獨立之請求權，二者消滅之時效係各自起算及進
    行，故本票債權之時效雖已因強制執行中斷，惟對於原因債
    權即系爭擔保債權尚不生時效中斷之效力（最高法院105年
    度台上字第1268號裁定意旨參照）。
　㈡查本件被上訴人業於89年8月21日即對上訴人催告給付系爭擔
    保債權並於同年間聲請本票裁定，有存證信函在卷可稽（見
    本院卷第63頁至第65頁），故系爭擔保債權之請求權時效自
    89年間即可行使，消滅時效自係從89年間起算。嗣被上訴人
    雖以本票裁定及其後換發之債權憑證為執行名義，多次向上
    訴人聲請強制執行，如前述不爭執事項所述，惟依前揭規定
    及說明，對於系爭擔保債權並不生時效中斷之效力。被上訴
    人雖再主張上訴人有承認系爭擔保債權，惟為上訴人否認，
    被上訴人亦未舉證實其說，自不足採。此外，被上訴人復未
    舉證證明本件有其他時效中斷事由，故本件系爭擔保債權於
    104年間即已罹於15年消滅時效期間。上訴人抗辯系爭擔保
    債權已罹於時效而消滅，並拒絕給付，即有理由。
七、綜上所述，被上訴人求為判命上訴人應給付被上訴人2,757,
    253元本息，為無理由，不應准許。原審判命上訴人給付並
    為准免假執行之宣告，尚有未洽。上訴意旨指摘原判決此部
    分不當，求予廢棄改判，為有理由，自應由本院廢棄改判如
    主文第二項所示。
八、本件事證已臻明確，兩造其餘之攻擊或防禦方法及所用之證
    據，經本院斟酌後，認為均不足以影響本判決之結果，爰不
    逐一論列，併此敘明。
九、據上論結，本件上訴為有理由，爰判決如主文。
中　　華　　民　　國　　111 　年　　10　　月　　19　　日
                      民事第五庭    
                                審判長法  官  蘇姿月
                                      法  官  郭宜芳
                                      法  官  劉傑民
以上正本證明與原本無異。
如對本判決上訴，須於判決送達後20日內向本院提出上訴狀，其
未表明上訴理由者，應於上訴後20日內向本院提出上訴理由書（
均須按他造當事人之人數附繕本）。上訴時應提出委任律師或具
有律師資格之人之委任狀，並依附註條文規定辦理。如委任律師
提起上訴者，應一併繳納上訴審裁判費。
中　　華　　民　　國　　111 　年　　10　　月　　19　　日
                                      書記官 林家煜
附註：
民事訴訟法第466條之1：
對於第二審判決上訴，上訴人應委任律師為訴訟代理人，但上訴
人或其法定代理人具有律師資格者，不在此限。
上訴人之配偶、三親等內之血親、二親等內之姻親，或上訴人為
法人、中央或地方機關時，其所屬專任人員具有律師資格並經法
院認適當者，亦得為第三審訴訟代理人。
第1項但書及第2項情形，應於提起上訴或委任時釋明之。